【裁判字號】    89,易,116
【裁判日期】    890615
【裁判案由】    傷害等
【裁判全文】
臺灣苗栗地方法院刑事判決                          八十九年度易字第一一六號
    公  訴  人  臺灣苗栗地方法院檢察署檢察官
    被      告  己○○
                庚○○
                戊○○
                賴建皇  四十五.
                甲○○
右列被告等因傷害等案件，經檢察官提起公訴（八十八年度偵字第四二○七號），本
院判決如左：
    主  文
己○○、庚○○共同以加害生命之事，恐嚇他人，致生危害於安全，各處拘役參拾日
，如易科罰金，均以參佰元折算壹日；又共同以強暴使人行無義務之事，各處拘役肆
拾日，如易科罰金，均以參佰元折算壹日，均應執行拘役陸拾日，均緩刑貳年。
戊○○、賴建皇、甲○○被訴恐嚇部分無罪。
戊○○、賴建皇、甲○○被訴傷害部分公訴不受理。
戊○○、賴建皇、甲○○被訴強制部分無罪。
己○○、庚○○、戊○○、賴建皇、甲○○被訴毀損部分公訴不受理。
    事  實
一、己○○與庚○○因父親戊○○與渠等之堂兄辛○○發生土地界址紛爭，於民國（
    下同）八十八年七月二十六日十八時三十分許，連同戊○○、渠等之兄賴建皇、
    渠等之連襟甲○○等五人先後至苗栗縣苑裡鎮玉田里玉田一一五號之一辛○○住
    處理論，詎己○○與庚○○竟共同基於妨害自由之犯意聯絡，將告訴人強行拉出
    屋外而予以毆打成傷（傷害部份業據撤回告訴，詳如後述），並共同另基於恐嚇
    之犯意聯絡，對辛○○、其妻乙○○、其子壬○○、丙○○及其女丁○○一致恫
    嚇稱：不能再到田裡，到田裡就要給你死，小孩也不能去上學，如果去上學要給
    他死等語，致使辛○○、乙○○、壬○○、丙○○及丁○○聞言因此心生畏懼，
    致生危害於安全。
二、案經辛○○、乙○○、壬○○、丙○○、丁○○訴由苗栗縣警察局通霄分局移送
    臺灣苗栗地方法院檢察署檢察官偵查起訴。
    理  由
壹、有罪部分：
一、訊據被告己○○、庚○○固不否認於右揭時地與被害人即告訴人辛○○理論而發
    生口角及相互拉扯等事實，惟矢口否認有強拉告訴人辛○○至屋外及恐嚇之犯行
    ，辯稱：他們所說的並不實在，伊等沒有強拉告訴人辛○○至屋外及恐嚇他們，
    不承認犯罪云云。惟查，被告己○○、庚○○於右揭時地強拉告訴人辛○○至屋
    外及恐嚇告訴人等之犯行，業據被害人即告訴人辛○○於警訊及偵審中、乙○○
    於警訊及偵查中、壬○○於警訊及本院審理中、丙○○於警訊中、丁○○於警訊
    及本院審理中分別指訴綦詳，復經證人賴建治於警訊中證述：「我堂弟己○○叫
    我不要插手管事。否（則）對我不利」等語明確（見偵查卷第二十九頁反面），
    衡情以觀，告訴人等五人與被告己○○、庚○○二人間均係親戚，雙方雖有土地
    糾紛情事，但亦非有深仇大恨而需設詞誣陷之理，且觀諸告訴人等於八十九年六
    月一日本院審理時與被告己○○、庚○○二人雖當庭成立和解，但仍於本院審理
    中堅指被告己○○、庚○○二人前開妨害自由及恐嚇犯行不虛，足徵告訴人等之
    前開指訴非虛。又告訴人等人聽見被告己○○、庚○○二人所述上開恐嚇言詞後
    ，確實因此心生恐懼亦據指陳明白；而上開言詞參以經驗法則客觀上應足以構成
    威脅，並致被恐嚇者（即告訴人等）之生命安全陷於危險不安之狀態無疑。是被
    告己○○、庚○○二人所辯顯係卸飾之詞，殊無可採，本件事證明確，被告之犯
    行洵堪認定。
二、核被告己○○、庚○○二人所為，均係犯刑法第三百零四條之強制罪、第三百零
    五條之恐嚇罪。被告己○○、庚○○二人具有犯意聯絡及行為分擔，為共同正犯
    。又被告己○○、庚○○二人所犯前開二罪，犯意個別，罪名不同，均應予分論
    併罰。公訴人對於被告己○○、庚○○二人強拉告訴人辛○○至屋外之妨害自由
    部分，於起訴書雖漏載起訴法條，惟已於起訴事實欄載明該犯罪事實，本院自應
    予以審理，併此敘明。爰審酌被告二人犯後未能坦承犯行、惟事後已與告訴人等
    當庭和解記明筆錄，有本院八十九年六月一日審理筆錄可參，及渠等犯罪之動機
    、目的、手段、所生之危害等一切情狀，量處如主文所示之刑，並諭知易科罰金
    之折算標準及定其應執行刑，以資懲儆。末查，被告己○○前受有期徒刑以上刑
    之宣告，執行完畢後，五年以內未曾受有期徒刑以上刑之宣告，被告庚○○前未
    曾受有期徒刑以上刑之宣告，此均有臺灣高等法院被告全國前案紀錄表及臺灣高
    等法院檢察署刑案紀錄簡覆表附卷可參，渠等經此次科刑教訓後，應知警惕而無
    再犯之虞，本院認為前開對其宣告之刑，以暫不執行為適當，均併予宣告緩刑二
    年，以啟自新。另扣案之鋼筋條一根，並非被告己○○、庚○○二人所有，業據
    被告己○○、庚○○二人於警訊及偵查中供承在卷，且非供恐嚇後所用之物，公
    訴人聲請依法宣告沒收，顯有誤會，爰不另為沒收之諭知。
三、公訴意旨另以被告己○○、庚○○二人尚涉有刑法第二百七十七條第一項之傷害
    罪嫌云云，惟按告訴乃論之罪，告訴人於第一審辯論終結前得撤回其告訴；又告
    訴經撤回者，應諭知不受理之判決，刑事訴訟法第二百三十八條第一項、第三百
    零三條第三款分別定有明文。公訴人認被告己○○、庚○○二人觸犯刑法第二百
    七十七條第一項之傷害罪，依同法第二百八十七條前段之規定，須告訴乃論，茲
    據告訴人等於本院審理中撤回告訴，本應依刑事訴訟法第三百零三條第三款之規
    定諭知不受理，惟公訴意旨認此部分與前開有罪部分有裁判上一罪之關係，爰不
    另為不受理之諭知，附此敘明。
貳、無罪部分：
甲、恐嚇罪部分：
一、公訴意旨另略以：被告戊○○因土地界址糾紛與告訴人辛○○發生爭執，於八十
    八年七月二十六日十八時三十分許，夥同被告己○○、庚○○、賴建皇及甲○○
    等人，先基於共同傷害之犯意聯絡，共同傷害告訴人辛○○、壬○○及丙○○成
    傷外（傷害部分業據撤回告訴，詳如後述），並共同另基於恐嚇之犯意聯絡，對
    告訴人全家恐嚇稱：「不准到田裡，到田裡就給你死！」等語，致生危害於告訴
    人辛○○全家之安全，因認被告戊○○、賴建皇及甲○○均涉有刑法第三百零五
    條之恐嚇罪嫌云云。
二、按犯罪事實應依證據認定之，無證據不得推定其犯罪事實；又不能證明被告犯罪
    者，應諭知無罪之判決，刑事訴訟法第一百五十四條、第三百零一條第一項分別
    定有明文。又按刑法第三百零五條之恐嚇罪，所稱以加害生命、身體、自由、名
    譽、財產之事恐嚇他人者，係指以使人生畏怖心為目的，而通知將加惡害之旨於
    被害人而言，最高法院五十二年臺上字第七五一號著有判例可資參照。
三、本件公訴人認被告戊○○、賴建皇及甲○○均涉有恐嚇之犯行，無非以告訴人辛○○、乙○○、壬○○、丙○○及丁○○於警訊及偵查中之指訴，證人即當場目
    擊者賴建治於警訊中之證述，為其所憑之論據。訊據被告戊○○、賴建皇及甲○○均堅決否認有恐嚇情事，均辯稱：伊等均未有恐嚇告訴人全家之行為等云。
四、經查，告訴人等於右揭時地受到被告己○○、庚○○二人恐嚇之事實，業經告訴
    人辛○○於警訊、偵查及本院審理中指訴係受到被告己○○與庚○○二人所恐嚇
    等語明確（見偵查卷第十八頁反面、第五十九頁反面、本院八十九年五月十六日
    訊問筆錄、本院八十九年六月一日審理筆錄），核與告訴人乙○○於偵查中亦指
    稱係被告己○○、庚○○二人所出言恐嚇等云（見偵查卷第五十一面正面、反面
    、第六十頁正面）之情節大致相符，並與告訴人壬○○於警訊及本院審理中亦指
    述係被告己○○、庚○○二人所出言恐嚇等語（見偵查卷第二十一頁反面、本院
    八十九年五月十六日訊問筆錄）互核一致，另證人賴建治於警訊及偵查中僅證稱
    ：看到一群人把辛○○壓在地上，甲○○在旁邊沒幫忙拉開，伊才把他們拉開等
語（見偵查卷第二十一頁反面、第五十一頁反面），是以證人賴建治並未親耳聽
    聞被告戊○○、賴建皇及甲○○有恐嚇告訴人等之犯行。綜上，應以被告戊○○
    、賴建皇及甲○○所辯未有恐嚇告訴人等全家等語，尚非虛妄，堪以採信。公訴
    人認被告戊○○、賴建皇及甲○○均涉有恐嚇之犯行，實乏依據，此外，復查無
    其他積極證據足資認定被告戊○○、賴建皇及甲○○均涉有恐嚇之犯行，揆諸首
    揭說明，不能證明渠等犯罪，自應為無罪判決之諭知。
乙、妨害自由罪部分：
一、公訴意旨另略以：被告戊○○因土地界址糾紛與告訴人辛○○發生爭執，於八十
    八年七月二十六日十八時三十分許，夥同被告己○○、庚○○、賴建皇及甲○○
    至告訴人辛○○前開住處，基於共同妨害自由之犯意聯絡，強行扯下告訴人辛○○所持照相機，妨害告訴人辛○○使用照相機之權利，因認被告己○○、庚○○
    、戊○○、賴建皇及甲○○均涉有刑法第三百零四條之強制罪嫌云云。
二、按犯罪事實應依證據認定之，無證據不得推定其犯罪事實；又不能證明被告犯罪
    者，應諭知無罪之判決，刑事訴訟法第一百五十四條、第三百零一條第一項分別
    定有明文。又刑法第二十三條前段規定正當防衛，不罰之違法阻卻事由，係以行
    為人對於現在不法之侵害，本乎防衛自己或他人之權利意思，在客觀上有時間之
    急迫性，且因其而所受法益之被害，亦符合相當性之情形，予以實施防衛行為（
    反擊）者，始稱相當。最高法院八十四年度臺上字第三四四九號著有判決可資參
    照。
三、本件公訴人認被告己○○、庚○○、戊○○、賴建皇及甲○○均涉有妨害自由之
    犯行，無非以告訴人辛○○、乙○○、壬○○、丙○○及丁○○於警訊及偵查中
    之指訴，證人即當場目擊者賴建治於警訊中之證述、照片二幀及檢察官當庭勘驗
    照相機毀損情形，其捲片部分零件功能確已喪失，為其所憑之論據。訊據被告己○○、庚○○、戊○○、賴建皇及甲○○均堅決否認有妨害自由之情事，被告己○○辯稱：伊不讓告訴人辛○○拍照，而與告訴人辛○○發生拉扯，伊便拉告訴
    人辛○○的手，照相機便掉下來等語；被告庚○○、戊○○、賴建皇及甲○○亦
    均辯稱：伊等均未與告訴人辛○○發生拉扯而致照相機掉落等云。
四、經查，告訴人辛○○於右揭時地與被告己○○發生拉扯致照相機掉落之事實，業
    經被告己○○於本院審理中供述綦詳，核與告訴人辛○○於警訊、偵查及本院審
    理中指訴之情節大致相符（見偵查卷第十九頁反面、第四十八頁正面、本院八十
    九年五月十六日訊問筆錄），復與告訴人乙○○於警訊及本院審理中所指訴之情
    形互核一致（見偵查卷第二十六頁反面、本院八十九年五月十六日訊問筆錄），
    綜上以觀，是以被告庚○○、戊○○、賴建皇及甲○○所辯伊等並未與告訴人辛○○發生拉扯而致照相機掉落等情，尚非虛構，應堪採信，公訴人認被告庚○○
    、戊○○、賴建皇及甲○○均涉有妨害自由之犯行，尚乏依據。次查，告訴人辛○○固有行使照相機之權利，然其權利之行使不得以損害他人為目的，告訴人辛○○欲向被告等照相，亦係對於他人肖像權之行使，自亦應得告訴人等之同意，
    且肖像權乃為人格權之一，乃係存在於權利主體人格上之權利，包括維護個人人
    格的完整性與不可侵犯性，尊重個人的尊嚴以及保障個人身體與精神活動在內，
    告訴人辛○○未得被告己○○同意而對其照相係屬侵害肖像權之行為，被告己○○對於告訴人辛○○此一現在不法侵害其肖像權之行為，出於防衛自己之肖像權
    ，而與被告發生拉扯行為，在客觀上亦符合時間之急迫性且並不過當，核屬適當
    之防衛行為，揆諸前揭說明，乃屬行為不罰之阻卻違法事由。此外，復查無其他
    積極證據足資認定被告戊○○、賴建皇及甲○○均涉有妨害自由之犯行，揆諸上
    開規定，自不能證明渠等犯罪，應為無罪判決之諭知。惟被告己○○、庚○○此
    部分之行為與前開妨害自由行為認具方法結果關係，爰不另為無罪之諭知，一併
    敘明。
參、不受理部分：
甲、傷害罪部分：
一、公訴意旨略以：被告戊○○因土地界址糾紛與告訴人辛○○發生爭執，於八十八
    年七月二十六日十八時三十分許，夥同被告己○○、庚○○、賴建皇及甲○○，
    基於共同傷害之犯意聯絡，以達恐嚇告訴人辛○○、乙○○、壬○○、丙○○及
    丁○○一家人之目的，至告訴人辛○○前開住處，並強行將告訴人辛○○拉出家
    門之外，或持鐵條，或以拳腳毆打告訴人辛○○、壬○○及丙○○，致告訴人辛○○受有左手鈍傷併第四指中段骨折、左下臉部淺裂傷、右肘刺傷、左上腹及右
    臂瘀傷；壬○○受有鼻腔出血、右肩及右手肘及右下胸壁瘀傷、兩側大拇指擦傷
    ；丙○○則受有右前臂鈍傷並表面裂傷、左右臂及左肩瘀傷等之傷害，因認被告
    己○○、庚○○、戊○○、賴建皇及甲○○均涉有刑法第二百七十七條第一項之
    傷害罪嫌云云。
二、按告訴乃論之罪，告訴人於第一審辯論終結前，得撤回其告訴；又告訴經撤回者
    ，應諭知不受理之判決，刑事訴訟法第二百三十八條第一項、第三百零三條第三
    款分別定有明文。查本件告訴人等告訴被告等傷害案件，起訴書認係觸犯刑法第
    二百七十七條第一項之罪，依同法第二百八十七條前段之規定，須告訴乃論，茲
    據告訴人等分別於本院審理調查中分別撤回告訴，有筆錄及撤回告訴狀存卷足稽
    ，揆諸前開說明，自應諭知不受理之判決。
乙、毀損罪部分：
一、公訴意旨另略以：被告戊○○因土地界址糾紛與告訴人辛○○發生爭執，於八十
    八年七月二十六日十八時三十分許，夥同被告己○○、庚○○、賴建皇及甲○○
    ，至告訴人辛○○前開住處，基於共同毀損之犯意聯絡，將告訴人辛○○所持之
    照相機扔於地上，致捲片裝置部分不堪使用，足以生損害於告訴人辛○○，因認
    被告己○○、庚○○、戊○○、賴建皇及甲○○均涉有刑法第三百五十四條之毀
    損罪嫌云云。
二、按告訴乃論之罪，告訴人於第一審辯論終結前，得撤回其告訴；又告訴經撤回者
    ，應諭知不受理之判決，刑事訴訟法第二百三十八條第一項、第三百零三條第三
    款分別定有明文。查本件告訴人乙○○告訴被告等毀損案件，起訴書認係觸犯刑
    法第三百五十四條之罪，依同法第三百五十七條之規定，須告訴乃論，茲據告訴
    人乙○○於本院審理中均撤回告訴，亦當庭和解記明筆錄，有本院八十九年六月
    一日審理筆錄可參，揆諸前開說明，自應諭知不受理之判決。
據上論斷，應依刑事訴訟法第二百九十九條第一項前段、第三百零三條第三款、第三
百零一條第一項，刑法第二十八條、第三百零四條、第三百零五條、第五十一條第六
款、第四十一條、第七十四條第一款，罰金罰鍰提高標準條例第一項前段、第二條，
判決如主文。
本案經檢察官吳義聰到庭執行職務
中      華      民      國      八十九      年      六      月  十五    日
                                      臺灣苗栗地方法院刑事庭
                                          法  官  陳  鴻  斌
右正本證明與原本無異。
如不服本判決，應於判決送達後十日內向本院提出上訴狀（應附繕本），上訴於台灣
高等法院台中分院。
                                          書記官  陳  文  聰
中      華      民      國      八十九      年      六      月  十七    日
附錄論罪法條
刑法第三百零四條
刑法第三百零五條


司法院資訊處製作；財團法人民間司法改革基金會備份。
